臺灣高等法院刑事判決
109年度交上易字第258號
上  訴  人  
即  被  告  柯漢忠





上列上訴人即被告因公共危險案件，不服臺灣士林地方法院108
年度審交易字第806號，中華民國109年2月5日第一審判決（起訴
案號：臺灣士林地方檢察署108年度偵字第11272號），提起上訴
，本院判決如下：
    主  文
上訴駁回。
    理  由
一、按不服地方法院之第一審判決而上訴者，應向管轄第二審之
    高等法院為之。上訴書狀應敘述具體理由，倘所提出之書狀
    未敘述上訴理由，或僅曾以言詞陳述上訴理由者，均應於上
    訴期間屆滿後20日內補提理由書於原審法院，逾期未補提者
    ，原審法院應定期間先命補正；第二審法院認為上訴書狀未
    敘述理由或上訴有第362條前段之情形者，應以判決駁回之
    ，但其情形可以補正而未經原審法院命其補正者，審判長應
    定期間先命補正，刑事訴訟法第361條、第367條分別定有明
    文。又雖已提出上訴理由，但所提非屬具體理由者，則無庸
    命其補正，逕由第二審法院以上訴不合法律上之程式，判決
    駁回之（最高法院107年度台上字第177號判決意旨參照）。
    另刑事訴訟法第361條第1項、第2項規定，不服地方法院之
    第一審判決而上訴者，須提出上訴書狀，並應敘述具體理由
    。就修法過程以觀，原草案為：「依前項規定提起上訴者，
    其上訴書狀應敘述理由，並引用卷內訴訟資料，具體指摘原
    審判決不當或違法之事實。其以新事實或新證據為上訴理由
    者，應具體記載足以影響判決結果之理由。」嗣經修正通過
    僅保留「上訴書狀應敘述具體理由」之文字，其餘則刪除，
    故所稱「具體理由」，並不以其書狀應引用卷內訴訟資料，
    具體指摘原審判決不當或違法之事實，亦不以於以新事實或
    新證據為上訴理由時，應具體記載足以影響判決結果之情形
    為必要。但上訴之目的，既在請求第二審法院撤銷或變更第
    一審之判決，所稱「具體」，當係抽象、空泛之反面，若僅
    泛言原判決認事用法不當、採證違法或判決不公、量刑過重
    等空詞，而無實際論述內容，即無具體可言。從而，上開法
    條規定上訴應敘述具體理由，係指須就不服判決之理由為具
    體的敘述而非空泛的指摘而言。倘上訴理由就其所主張第一
    審判決有違法或不當的情形，並未舉出該案相關的具體事由
    足為其理由之所憑，仍不能謂已敘述具體理由，所為上訴，
    即不符合上訴第二審的法定要件（最高法院107年度台非字
    第52號判決參照）。
二、上訴人即被告甲○○上訴意旨略以：家中母親年邁已85歲，還
    有1位未成年子女，而被告為獨子，由其1人承擔家計，希望
    出監後能繳納易科罰金或易服勞役，爰依法提起上訴云云。
三、經查：
  ㈠本件原判決適用簡式審判程序，依憑被告之自白，及卷附臺
    北市政府警察局舉發違反交通管理事件通知單、交通事故酒
    精測定表、財團法人台灣電子檢驗中心民國108年4月24日呼
    氣酒精分析儀檢定合格證書等證據資料，認定被告所為係犯
    刑法第185條之3第1項第1款之駕駛動力交通工具而吐氣所含
    酒精濃度達每公升零點二五毫克以上罪，且為累犯，而量處
    有期徒刑6月，併科罰金新臺幣（下同）3萬元，並諭知有期
    徒刑如易科罰金，罰金如易服勞役，均以1千元折算1日等情
    ，均已詳述所憑證據及認定之理由。從形式上觀察，原判決
    採證認事及用法，並未違背法令或悖離經驗法則、論理法則
    ，量刑亦屬允當。
  ㈡按刑事審判旨在實現刑罰權之分配的正義，故法院對有罪被
    告之科刑，應符合罪刑相當之原則，使輕重得宜，罰當其罪
    ，以契合社會之法律感情，此所以刑法第57條明定科刑時應
    審酌一切情狀，尤應注意該條所列10款事項以為科刑輕重之
    標準，俾使法院就個案之量刑，能斟酌至當。而「量刑輕重
    係屬事實審法院得依職權自由裁量之事項，苟已斟酌刑法第
    57條各款所列情狀而未逾越法定刑度，不得遽指為違法」（
    最高法院72年度台上字第6696號、98年度台上字第5002號判
    決意旨參照）。經查，本件原判決於理由欄業說明：「爰審
    酌被告前於102年間，因酒後駕車公共危險案件，經法院判
    決處刑確定在案，此有卷附之本院被告前案紀錄表1份可憑
    ，仍不知警惕，明知酒後駕車對一般往來之公眾及駕駛人自
    身皆具有高度危險性，竟罔顧自身及公眾安全，於本次飲用
    酒類後，已處於不能安全駕駛動力交通工具之狀態，仍貿然
    駕駛自用小貨車行駛於市區道路上，對於交通安全所生之危
    害不輕，所為除危及己身之生命、身體安危外，亦危及公眾
    往來之交通安全，法治觀念薄弱，誠屬不該，惟念及其犯後
    已知坦承犯行，且被告於本件飲用酒類後業經休息一夜，始
    於翌日上午10時許上班途中為警攔檢查獲，尚非酒後立即上
    路，且幸未肇事造成他人生命、身體、財產之實害，並衡酌
    其最後一次酒後駕車迄今已逾6年之久，再考量本件吐氣酒
    精濃度為每公升0.37毫克之犯罪情節，暨其為國中肄業之智
    識程度、離婚、育有1名未成年子女、在市場擺攤之生活狀
    況等一切情狀，量處如主文所示之刑，並諭知易科罰金及易
    服勞役之折算標準」等語，顯係基於行為人之責任基礎，斟
    酌刑法第57條各款所列情狀，而為刑之量定，既未逾越法定
    刑度，亦未濫用自由裁量之權限，自難認有何違法或不當。
    至原判決已依法諭知有期徒刑如易科罰金、罰金如易服勞役
    之折算標準，業如上述，是上訴意旨關於希望能繳納易科罰
    金或易服勞役乙節，乃依指揮執行之檢察官命令行之，並非
    本院職權。從而，本件被告之上訴，並非依據卷內既有訴訟
    資料或提出新事證，指摘或表明第一審判決有何採證、認事
    、用法或量刑等足以影響判決本旨之不當或違法，要難謂其
    上訴書狀已經敘述具體理由。揆諸上開規定及說明，本件上
    訴顯無具體理由而不合法定程式，應予駁回，並不經言詞辯
    論為之。
據上論斷，應依刑事訴訟法第367條前段、第372條，判決如主文
。
中　　華　　民　　國　　109 　年　　7 　　月　　27　　日
                  刑事第二十三庭審判長法　官  李釱任
                                      法　官  連育群
                                      法　官  崔玲琦
以上正本證明與原本無異。
不得上訴。
                                      書記官  李政庭
中　　華　　民　　國　　109 　年　　7 　　月　　27　　日